【裁判字號】    97,交聲,552
【裁判日期】    971223
【裁判案由】    違反道路交通管理處罰條例聲明異議
【裁判全文】
臺灣新竹地方法院交通事件裁定         97年度交聲字第552號
                                     97年度交聲字第553號
原處分機關  交通部公路總局新竹區監理所
異  議  人
即受處分人  甲○○
            天新交通股份有限公司
上  一  人
法定代理人  陳漢琮
上列異議人因違反道路交通管理處罰條例案件，分別對於交通部
公路總局新竹區監理所民國97年11月14日所為之竹監營字第裁50
-Z00000000、50-Z00000000號裁決處分，聲明異議，本院裁定如
下：
    主  文
原處分均撤銷。
甲○○、天新交通股份有限公司均不罰。
    理  由
一、按道路交通案件處理辦法第20條前段規定，交通法庭認為聲
    明異議有理由或聲明異議雖無理由而原處分不當或違法者，
    應以裁定將原處分經聲明異議部分撤銷，並自為裁定。
二、原處分意旨略以：異議人甲○○駕駛異議人天新交通股份有
    限公司（下稱天新公司）所有之車牌號碼679-HD號營業貨運
    曳引車，於民國97年8 月19日7時8分許在國道一號北上83公
    里處，因「駕駛執照吊扣期間駕車」，為原舉發單位即內政
    部警政署國道公路警察局第二警察隊楊梅分隊填掣公警局交
    字第Z00000000號、Z00000000號舉發違反道路交通管理事件
    通知單予以舉發，嗣異議人於應到案日期前，向原處分機關
    提出陳述，由原處分機關函請原舉發單位調查，仍認其有前
    揭違規行為，而依道路交通管理處罰條例第21條之1第1項第
    7 款規定，於97年11月14日分別以竹監營字第裁50-Z000000
    00號違反道路交通管理事件裁決書裁處異議人甲○○罰鍰新
    臺幣（下同）60,000 元，吊銷駕駛執照，1年內禁考，扣繳
    駕照；以竹監營字第裁50-Z00000000號違反道路交通管理事
    件裁決書裁處異議人天新公司罰鍰60,000元。
三、聲明異議意旨略以：異議人甲○○前因酒後駕駛自用小客車
    遭吊扣其駕駛執照1 年，異議人認為駕照吊扣期間僅不得駕
    駛自用小客車，而異議人乃以駕駛大型車為業，故於97年 8
    月19日仍駕駛營業貨運曳引車而遭舉發。惟違規酒後駕車之
    違規者如僅具有自用小客車之駕照，其違規酒後駕駛自用小
    客車時僅吊扣自用小客車駕照；而駕駛能力較佳，具有2 層
    級以上駕照之駕駛人，其違規酒後駕駛自用小客車時卻要吊
    扣2 層級以上所有駕照，乃對相同事務為不同之處理，有違
    平等原則。至於監理站對於擁有2 級以上之駕駛人僅發給最
    高層級之駕照，乃為圖管理上之便利，不得以此作為吊扣全
    部各級駕照之理由，蓋其內部駕駛人管理不論法規或電腦亦
    均分級管理，以苗栗監理站為例，此種情形僅於駕駛人之電
    腦檔案之自用小客車之駕駛資格註記吊扣，其他層級之駕駛
    資格仍為有效，為此請求撤銷原處分。此外，天新公司亦以
    上述理由聲明異議等語。
四、經查：
(一)、按94年12月14日修正前之道路交通管理處罰條例第68條固明
    定：「汽車駕駛人，因違反本條例及道路交通安全規則之規
    定，受吊扣或吊銷駕駛執照處分時，吊扣或吊銷其持有各級
    車類之駕駛執照」，惟該條文業經修正為：「汽車駕駛人，
    因違反本條例及道路交通安全規則之規定，受吊銷駕駛執照
    處分時，吊銷其持有各級車類之駕駛執照」。此一條文修正
    理由略以：「原條文將違法或違規駕駛人所持有各級車類之
    駕駛執照一併吊扣或吊銷，失之過酷，影響人民工作及生活
    甚鉅，爰修正之」，此新修正條文，業於94年12月14日修正
    公布並於95年3月1日起施行。本件異議人於97年8 月19日違
    規時，上開新修正之道路交通管理處罰條例第68條業已生效
    施行，自應適用修正後之規定，僅吊扣其違法或違規當時所
    駕駛車輛之駕駛執照，不再吊扣其持有與駕駛違規車輛無關
    之其他各級車類之駕駛執照。此外，同條例第21條之1第1項
    第7 款固規定，汽車駕駛人駕駛聯結車、大客車、大貨車，
    駕駛執照吊扣期間駕車者，汽車所有人及駕駛人各處40,000
    元以上80,000元以下罰鍰，並當場禁止其駕駛。揆諸前開修
    法意旨，該條規定亦應解釋為「駕駛執照吊扣期間駕駛『須
    領有該等級駕駛執照』之車輛」，方屬適法，而不得逕擴張
    解釋為任一等級之駕駛執照經吊扣，即不得駕駛所有車輛，
    合先敘明。
(二)、異議人甲○○前於97年2月1日0時25分許，駕駛車牌號碼447
    6-SA號自用一般小客車，行經桃園縣楊梅鎮○○○路100 號
    時，因「汽車駕駛人酒精濃度超過規定標準（0.4-0.55）」
    違規，經交通部公路總局新竹區監理所中壢監理站裁處罰鍰
    34,500元及吊扣駕駛執照12個月；異議人甲○○復於吊扣駕
    駛執照期間內之97年8月19日7時8分許，駕駛車牌號碼679-H
    D 號營業貨運曳引車行駛於國道一號北上83公里處，因「駕
    駛執照吊扣期間駕駛聯結車、大客車、大貨車」之違規，經
    原處分機關於97年11月14日以竹監營字第裁50-Z00000000號
    裁決書裁處異議人罰鍰60,000元，吊銷駕駛執照，1 年內禁
    考，扣繳駕照；並以竹監營字第裁50-Z00000000號裁決書裁
    處汽車所有人即天新公司罰鍰60,000元等情，為異議人所不
    否認，並有交通部公路總局新竹區監理所中壢監理站97年 2
    月4 日所為之壢監裁字第裁53-DB0000000號違反道路交通管
    理事件裁決書、交通部公路總局新竹區監理所97年11月14日
    所為之竹監營字第裁50-Z00000000、50-Z00000000號違反道
    路交通管理事件裁決書、汽車駕照基本資料、一次裁決查詢
    報表、違規查詢報表、車號查詢汽車車籍、公司及分公司基
    本資料查詢、營業登記資料公示查詢等資料在卷可稽，此部
    分事實均堪認定。惟依前開說明，異議人甲○○依法所受之
    處分應為限制其駕駛自用小客車之權利，而非限制異議人甲
    ○○駕駛聯結車、大客車、大貨車之權利。從而，異議人甲
    ○○之職業連結車駕駛執照既未經吊扣，則其於97年8 月19
    日駕駛營業貨運曳引車，要難認該當於道路交通管理處罰條
    例第21條之1第1項第7 款「汽車駕駛人駕駛執照吊扣期間駕
    駛聯結車、大客車、大貨車」違規。
五、綜上所述，原處分機關未審酌原吊扣處分係吊扣異議人甲○
    ○之小客車駕駛執照，逕以「汽車駕駛人駕駛執照吊扣期間
    駕駛聯結車、大客車、大貨車」為據，對異議人甲○○（駕
    駛人）及天新公司（汽車所有人）分別裁處「罰鍰60,000元
    、吊銷駕駛執照，1 年內禁考，扣繳駕照」及「罰鍰60,000
    元」之處分，於法尚有未合，本件異議為有理由，原處分應
    予撤銷，並諭知異議人不罰，以資適法。
六、應依道路交通案件處理辦法第20條，裁定如主文。
中    華    民    國    97    年    12    月    23    日
                  交通法庭法  官  楊數盈
如不服本裁定，應於裁定送達後5 日內向本院提出抗告狀。
以上正本證明與原本無異。
中    華    民    國    97    年    12    月    23    日
                          書記官  劉怡芳


司法院資訊處製作；財團法人民間司法改革基金會備份。
